臺灣苗栗地方法院民事裁定
                                   110年度消債更字第17號
聲  請  人
即  債務人  陳智隆  
債  權  人  華南商業銀行股份有限公司

法定代理人  張振芳  
代  理  人  郭勁良  
債  權  人  臺灣中小企業銀行股份有限公司

法定代理人  黃博怡  
代  理  人  彭培洵  
債  權  人  台中商業銀行股份有限公司

法定代理人  王貴鋒  


債  權  人  三信商業銀行股份有限公司

法定代理人  廖松岳  


債  權  人  中國信託商業銀行股份有限公司


法定代理人  利明献  


債  權  人  第一金融資產管理股份有限公司

法定代理人  楊錫隆  


債  權  人  萬榮行銷股份有限公司

法定代理人  呂豫文  


債  權  人  良京實業股份有限公司

法定代理人  平川秀一郎



債  權  人  台新資產管理股份有限公司

法定代理人  吳統雄  
債  權  人  衛生福利部中央健康保險署

法定代理人  李伯璋  
債  權  人  新竹區監理所苗栗監理站

法定代理人  蘇淑賢  
上列聲請人因消費者債務清理事件聲請更生，本院裁定如下：
    主  文
聲請人即債務人甲○○自民國110年8月10日下午4時起開始更生程
序。
命司法事務官進行本件更生程序。
    理  由
一、按債務人不能清償債務或有不能清償之虞者，得依本條例所
    定更生程序，清理其債務；債務人無擔保或無優先權之本金
    及利息債務總額未逾新臺幣（下同）1,200 萬元者，於法院
    裁定開始清算程序或宣告破產前，得向法院聲請更生；債務
    人對於金融機構負債務者，在聲請更生或清算前，應向最大
    債權金融機構請求協商債務清償方案，或向其住、居所地之
    法院或鄉、鎮、市、區調解委員會聲請債務清理之調解；消
    費者債務清理條例（下稱消債條例）第3 條、第42條第1 項
    、第151 條第1 項分別定有明文。所謂債務人不能清償債務
    或有不能清償之虞，以消債條例之制定目的在於謀求消費者
    經濟生活之更生觀之，應係指消費者之負債大於現有資產，
    於合理之相當期間內，在維持其個人及受扶養權利人基本生
    活支出前提下，依原定之清償條件，不能清償債務完畢或有
    不能清償債務完畢之可能而言。而其合理相當之期間之認定
    ，依消債條例第53條第2 項第3 款有關更生方案最終清償期
    原則為6 年之規定觀之，原則上應以6 年為衡量之標準。又
    法院開始更生程序之裁定，應載明其年、月、日、時，並即
    時發生效力；法院裁定開始更生或清算程序後，得命司法事
    務官進行更生或清算程序，消債條例第45條第1 項、第16條
    第1 項亦有明文。
二、聲請意旨略以：聲請人無擔保或無優先權之債務總額約為76
    9,368 元未逾1,200 萬元，經向苗栗縣竹南鎮調解委員會聲
    請債務清理之調解，惟調解不成立，復未經法院裁定開始清
    算程序或宣告破產，爰依法聲請更生等語。
三、聲請人主張其於消債條例施行後，曾與對最大債權金融機構
    為債務清理之調解，而調解不成立，業據其提出財團法人金
    融聯合徵信中心查詢當事人綜合信用報告回覆書、苗栗縣竹
    南鎮調解委員會調解不成立證明書等件為證（見本院卷第35
    至46頁），自堪信為真實。依聲請人提出之債權人清冊所載
    ，其債權總金額為769,368 元；惟經本院向債權人函詢關於
    聲請人目前積欠債務總額，包含本金、利息、違約金、費用
    在內之無擔保或無優先權債務總額（計算至民國110 年4 月
    29日共計為4,781,677 元，有債權人陳報狀在卷可憑（見本
    院卷第109 、115 、133 、161 、165 、173 、185 、193
    、277 、289 、293 頁），雖與聲請人提出清冊所載之債權
    金額有所出入，惟其總額仍未逾1,200 萬元。故聲請人無擔
    保或無優先權之債務總額既未逾1,200 萬元，則其向本院聲
    請更生，尚無不合，自應綜合聲請人目前全部收支及財產狀
    況，評估其是否已達不能維持符合人性尊嚴之最低生活條件
    ，而有「不能清償債務或有不能清償之虞」之情形。經查：
  ㈠本件聲請人主張於聲請更生前兩年，均打零工維生，而自108
     年11月起任職於𩓙川興業社擔任臨時工，每月領取薪資18,
    000元，外加兼職其他臨時工作每月增加約8,000 元收入，
    故其每月平均薪資約26,000元，業據提出全國財產稅總歸戶
    財產查詢清單、勞工保險被保險人投保資料表、財政部中區
    國稅局108 年度綜合所得稅各類所得資料清單、工作證明書
    等件為憑（見本院卷第217 、231 至235 頁），是本院爰以
    上開金額作為核算聲請人現在償債能力之基礎。
  ㈡按債務人必要生活費用，以最近1 年衛生福利部或直轄市政
    府所公告當地區每人每月最低生活費1 點2 倍定之；受扶養
    者之必要生活費用，準用第1 項規定計算基準數額，並依債
    務人依法應負擔扶養義務之比例認定之；前2 項情形，債務
    人釋明更生期間無須負擔必要生活費用一部或全部者，於該
    範圍內，不受最低數額限制；債務人證明確有必要支出者，
    不受最高數額及應負擔比例之限制，消債條例第64條之2 定
    有明文。次按債務人聲請更生或清算時所提財產及收入狀況
    說明書，其表明每月必要支出之數額，與本條例第64條之2
    第1 項、第2 項規定之認定標準相符者，毋庸記載原因、種
    類及提出證明文件，消債條例施行細則第21條之1 第3 項亦
    有明定。本件聲請人主張其每月生活必要支出（不含扶養費
    ）為13,000元（見本院卷第215 頁），核其未逾衛生福利部
    公告之110 年度臺灣省每人每月最低生活費為13,288元之1.
    2 倍即15,946元（計算式：13,288元×1.2 ＝15,946元）之標
    準，應可採信，爰以13,000元作為認定聲請人每月必要支出
    之衡量依據。另聲請人主張與配偶共同扶養子女2 人，其每
    月須支出其之扶養費為12,000元等情，僅提出幼兒園收據為
    證，尚難據此憑計每月支出扶養費用之實際情形為何，然觀
    諸父母對其未成年子女依法負有扶養義務，所生之扶養費用
    支出，本包含伙食費、交通費、雜支等各類生活所需資源，
    不可能期待聲請人就各類支出均可提出收據、明細以供查核
    。基於前開情形，本院衡酌衛生福利部公告之110 年度臺灣
    省平均生活費用之1.2 倍即15,946元，聲請人若扶養子女2 
    人之最低生活費用應為15,946元【計算式：15,946元×2人÷2
     （扶養未成年子女應由聲請人與配偶平均分擔）＝15,946元
    】，故聲請人主張扶養其未成年子女之扶養費為12,000元，
    堪認可採。基上，聲請人之每月必要支出及扶養費用應合計
    為25,000元（計算式：13,000元＋12,000元＝25,000元）。
四、綜上，聲請人聲請更生前2 年平均月收入約為26,000元，扣
    除自己及依法應受扶養者所必要生活費用共25,000元，每月
    剩餘1,000 元可供清償債務，且聲請人名下並無財產，業據
    其提出全國財產稅總歸戶財產查詢清單在卷為憑（見本院卷
    235 頁），則其經濟狀況相較於本件無擔保或無優先權之債
    務總額4,781,677 元，仍有極大差距。況聲請人所積欠債務
    之逾期利率亦甚高，縱其勉力清償，每月所能節餘之金額尚
    不足以完全清償其債務每月所生之利息及違約金，如此循環
    之下，實難期待聲請人未來有將債務本金清償完畢之可能。
    從而，本院審酌上開各情，認依聲請人之經濟狀況，應有不
    能清償上開債務之虞，而有藉助更生制度調整其與債權人間
    之權利義務關係，重建其經濟生活之必要。此外，復查無聲
    請人有消債條例第6 條第3 項、第8 條或第46條各款所定應
    駁回更生聲請之事由存在，是本件聲請人聲請更生，核無不
    合，應予准許。爰裁定聲請人開始更生程序，並命司法事務
    官進行本件更生程序。
五、依消債條例第11條第1 項、第45條第1 項、第16條第1 項，
    裁定如主文。
中　　華　　民　　國　　110 　年　　8 　　月　　10　　日
                  民事第一庭  法　官　黃思惠
以上正本係照原本作成。
本裁定不得抗告。
                              書記官  林翰章
中　　華　　民　　國　　110 　年　　8 　　月　　10　　日